最高法院刑事判決　　　　　　九十四年度台上字第四四六四號
　　上　訴　人　甲○○
　　　　　　　　　　　　成街2.
　　　　　　　　　　　　（另案於台灣台北監獄執行中）
上列上訴人因殺人案件，經台灣高等法院於中華民國九十四年五
月三十一日為第二審判決（九十四年度上重訴字第一０號，起訴
案號：台灣桃園地方法院檢察署九十一年度偵字第一０二０一號
）後，依職權逕送審判，視為被告已提起上訴，本院判決如下：
    主  文
上訴駁回。
    理  由
本件原判決認定上訴人甲○○於民國九十年六月二十七日中午十
一時四十五分許，在新竹縣新豐鄉○○村○○路池王爺廟後花園
處，見年齡近七十歲之婦人林便攜帶孫兒於該處玩耍，遂假扮成
公園清潔工手持水果刀一把接近林便，趁林便不備之際，自其背
後搶奪林便之皮包，見皮包內僅有新台幣（下同）三百多元，遂
隨手丟棄於地（此部分業經第一審法院判處攜帶兇器搶奪罪刑確
定）。此時林便大聲呼叫在公園內他處之丈夫即近七十歲之魏夢
光前來，上訴人明知持刀往人身上之胸、心臟部位刺上數刀即有
致命之危險，仍基於殺人之直接故意，一邊說「我有刀」，一邊
持上開藏於身上之水果刀（未扣案）刺向魏夢光，先刺中魏夢光
之右上臂一刀，繼而又刺中魏夢光左胸膛內之心臟及肺部數刀，
造成魏夢光受有右手臂、左前胸均受穿刺等傷害，並引發心臟、
肺部主動脈大量出血休克，經送新竹縣湖口鄉仁慈醫院急救，於
同日中午十二時五十分許宣告不治死亡。上訴人則當場逃逸，經
警循線於九十年七月一日下午四時四十分許，在新竹縣湖口鄉○
○路○段十九巷內查獲等情。係以前開殺人事實，迭據上訴人於
警詢、檢察官偵查、第一審及原審法院訊問時坦承不諱，且上訴
人持刀刺殺被害人魏夢光致死之事實，亦據目擊證人即被害人之
配偶林便於第一審法院到庭結證明確，而被害人魏夢光屍體經檢
察官會同法醫師高大成相驗及解剖鑑定結果認被害人右上臂遭刺
中第一刀，有穿刺傷痕，另刺中左肺上葉，刺入升主動脈，並刺
入心臟右心房及右心室，導致大量出血休克，死因為「大動脈破
裂、大出血休克（刺創）」，分別有勘驗筆錄、驗斷書、解剖紀
錄，及台灣新竹地方法院檢察署相驗屍體證明書各一件在卷可稽
。上訴人雖曾於偵查中否認有殺害魏夢光之犯意，然其既明確供
承拿出水果刀朝魏夢光刺去二、三刀沒刺中，最後以左手捉住魏
夢光之衣領，右手持水果刀刺中他的左胸和手臂等情明確。參以
證人林便證稱：「被告（指上訴人）一搶得手，就從我的後方走
去，我同時大喊『老公，有搶劫』，我看他（指上訴人）邊走邊
打開皮包，沒有錢，他就把皮包丟掉，同時折回來，手上拿了一
把刀，我老公恰好也走到我身邊來，他（指上訴人）邊快走，邊
說『我有刀』，就往我老公身上刺去，一開始是刺在手臂上，接
著刺了好幾刀」等語。足見上訴人當時精神狀態清醒，明知持刀
往人身胸、心臟部位刺上數刀即有致命之危險，竟一邊說「我有
刀」，一邊持預藏身上之水果刀刺向魏夢光，先刺中魏夢光之右
上臂一刀，繼而又連刺魏夢光左胸膛內之心臟及肺部數刀，造成
魏夢光受有右手臂、左前胸均受穿刺等傷害，引發心臟、肺部主
動脈大量出血休克死亡，足徵其對於殺人構成犯罪之事實，明知
並有意使其發生，顯係出於殺人之直接故意，刺殺魏夢光甚明。
其嗣後辯稱無殺人犯意，自不可信。並明依修正後現行刑事訴
訟法施行法第七條之三規定：「中華民國九十二年一月十四日修
正通過之刑事訴訟法施行前，已繫屬於各級法院之案件，其以後
之訴訟程序，應依修正刑事訴訟法終結之。但修正刑事訴訟法施
行前已依法定程序進行之訴訟程序，其效力不受影響。」而該次
修正通過之刑事訴訟法，於九十二年二月六日經總統公布，於同
年九月一日施行。本件於修正刑事訴訟法施行前之九十一年七月
二十四日繫屬於第一審法院，其警詢及檢察官偵訊筆錄，均係於
修正刑事訴訟法施行前依當時之法定程序所製作取得之證據，其
證據能力不因修正刑事訴訟法實施而受影響。綜合以觀，上訴人
前開殺人犯行，堪予認定，為其所憑之證據及認定之理由。核其
所為，係犯刑法第二百七十一條第一項之殺人罪，公訴人認係搶
奪林便財物後，為防護贓物及脫免逮捕，始故意殺害魏夢光，涉
犯刑法第三百三十二條第一項之強盜（指刑法第三百二十九條準
強盜）而故意殺人罪。然刑法第三百二十九條之準強盜罪，係以
行為人主觀上本於「防護贓物」、「脫免逮捕」或「湮滅證據」
之目的而當場施以強暴、脅迫行為為其構成要件，如行為人主觀
上並非本於「防護贓物」、「脫免逮捕」或「湮滅證據」之目的
，縱有當場施以強暴、脅迫，亦難論以準強盜罪。經查：第一審
行審判程序時，目擊證人林便具結後證稱：「被告（上訴人）一
搶得手，就從我的後方走去，我同時大喊『老公，有搶劫』，我
看他（指上訴人甲○○）邊走邊打開皮包，沒有錢，他就把皮包
丟掉，同時折回來，手上拿了一把刀，我老公恰好也走到我身邊
來，他（指上訴人）邊快走，邊說『我有刀』，就往我老公身上
刺去，一開始是刺在手臂上，接著刺了好幾刀」等語明確。上訴
人既已丟棄其所搶奪之皮包，足徵其無防護贓物之動機或目的至
明。林便又證稱：「（檢察官詰問：你喊你先生時，你先生當時
是要逮捕他嗎？）不是，只是他聽到我喊：『老公，有搶劫』，
他（指魏夢光）往我這方向走過來，此時上訴人就快步折回來我
一直站的地方，我先生看到這個情形，就對著上訴人說：『不要
、不要這樣子！』我先生是個老人家，當天我們二人身上都沒有
錢，我的皮包裡面只有三百多元，上訴人見狀就直接把皮包丟在
地上，我想我先生身上（假如）有錢（的話），也會給他，不可
能說要逮捕上訴人」，可見被害人魏夢光僅係單純前來關切其妻
有無遭受傷害而已，並無逮捕上訴人之意思與舉動，客觀上既無
逮捕之舉動，自難引發上訴人「脫免逮捕」或「湮滅證據」之意
思或行動，是以上訴人持刀刺魏夢光之行為，顯係另行起意而持
刀殺人之行為甚明，應成立刑法第二百七十一條第一項之殺人罪
。公訴意旨認上訴人係搶奪後，為防護贓物或脫免逮捕，而當場
施以強暴（殺人），觸犯準強盜罪而故意殺人罪，尚有未合，起
訴法條應予變更，第一審檢察官就此認定，亦無異見，因而撤銷
第一審關於上訴人殺人部分之不當判決，變更檢察官起訴法條，
適用刑法第二百七十一條第一項、第三十七條第一項，改判仍論
以殺人罪，並審酌上訴人正值青壯年，且四肢健全，不思以正當
途徑取得財物，已有不該，於搶奪財物後，面對夫妻情深，因聞
其妻喊叫聲，為營救關切而來，手無寸鐵之年邁老人，竟不尊重
其生命權，無視於被害人魏夢光之求情，仍持水果刀刺殺被害人
胸部，草菅人命之殘暴犯罪動機、目的及犯罪手段，造成林便臨
老失去相扶持一生之伴侶，身心受到重創打擊之犯罪危害結果，
嚴重威脅法之威信，造成國人對於社會治安之疑懼等一切情狀，
量處無期徒刑，並依法宣告褫奪公權終身。經核於法尚無違誤，
本件乃原審依職權逕送審判，上訴人並未提出任何書狀指摘原判
決有何不當或違法，應認其上訴為無理由，予以駁回。
據上論結，應依刑事訴訟法第三百九十六條第一項，判決如主文
。
中　　華　　民　　國　九十四　年　　八　　月   十八 　日
                      最高法院刑事第十庭
                          審判長法官  陳　正　庸
                                法官  賴　忠　星
                                法官  王　居　財
                                法官  林　開　任
                                法官  林　立　華
      本件正本證明與原本無異
                                      書  記  官
中　　華　　民　　國　九十四　年　　八　　月　二十五　日
                                                      Ｅ
附錄：論罪科刑法條
刑法第二百七十一條第一項：殺人者，處死刑、無期徒刑或十年
以上有期徒刑。
